臺灣花蓮地方法院刑事判決
111年度交易字第20號
公  訴  人  臺灣花蓮地方檢察署檢察官
被      告  劉永隆


上列被告因過失傷害案件，經檢察官提起公訴（111年度偵字第3
26號），本院判決如下：
    主  文
劉永隆犯過失傷害罪，處拘役參拾伍日，如易科罰金，以新臺幣
壹仟元折算壹日。
    事  實
一、劉永隆於民國110年6月13日下午1時許起至同日下午4時許止
    ，在位於花蓮縣之花蓮觀光漁港飲用啤酒3瓶後，仍於同日
    下午5時許，自該處駕駛自用小客貨車（車號詳卷），沿花蓮
    縣吉安鄉明義三街由北往南方向行駛（其所涉公共危險部分
    ，業經本院以110年度花交簡字第143號判決有罪在案）。嗣
    於同日下午6時27分許行經花蓮縣○○鄉○○○街○○○○○○道路設○○○
    ○○號誌路口時，本應注意行經閃光黃燈號誌交岔路口，應減
    速接近，注意安全，小心通過，而依當時天候陰、有暮光、
    柏油路面乾燥無缺陷、無障礙物而視距良好，並無不能注意
    情事，竟疏未減速接近，注意安全，小心通過，而貿然前行
    ，適林珂瑜（原名林筱瑜）騎乘腳踏自行車沿花蓮縣吉安鄉
    七腳川防汛道路由東往西方向行經該路口，亦未停止於交岔
    路口前，讓幹線道車優先通行，2車因而發生碰撞，致林珂
    瑜人、車倒地，受有右側遠端脛骨骨折、右側腓骨幹骨折、
    右側遠端橈骨骨折、右膝撕裂傷之傷害。劉永隆於肇事後，
    在有偵查犯罪權限之公務員查知其為肇事者前，主動向據報
    到場處理之員警承認為肇事者而自首並接受裁判。
二、案經林珂瑜訴由花蓮縣警察局吉安分局報告臺灣花蓮地方檢
    察署檢察官偵查起訴。
    理  由
壹、程序部分：
一、按告訴乃論之罪，其告訴應自得為告訴之人知悉犯人之時起
    ，於6個月內為之；撤回告訴之人，不得再行告訴，此為刑
    事訴訟法第237條第1項、第238條第2項分別定有明文。又按
    訴訟行為，雖非不得附條件，惟應視該訴訟行為之性質而定
    ，是就權利得喪變更之重要事項，如起訴、上訴、撤回上訴
    、撤回告訴等訴訟行為，若任令附停止、解除條件，則將使
    訴訟關係處於條件成就與否之不確定狀態，自非法之所許。
    查告訴人林珂瑜係於110年11月30日前往花蓮縣警察局吉安
    分局就本案行告訴，而被告與告訴人雖於此之前達成和解，
    此有和解書1份在卷可稽（見花蓮縣警察局吉安分局吉警偵
    字第1100028461號刑案偵查卷第71、73頁），該和解書內容
    載明：「若甲方（按：即被告）履行償還14萬元整，甲、乙
    （按：即告訴人）雙方均拋棄其餘損害賠償請求權及民、刑
    事訴訟權利」等語，惟依上述和解書文義，縱為撤回告訴之
    意，亦係附條件之撤回告訴，揆諸前揭說明，不生撤回告訴
    之效力，況斯時告訴人尚未告訴，本無撤回告訴之問題，是
    告訴人於110年11月30日告訴，其告訴為合法，本院自得為
    實體裁判，先與說明。
二、按被告以外之人於審判外之言詞或書面陳述，除法律有規定
    者外，不得作為證據；被告以外之人於偵查中向檢察官所為
    之陳述，除顯有不可信之情況外，得為證據；被告以外之人
    於審判外之陳述，雖不符刑事訴訟法第159條之1至第159條
    之4之規定，當事人、代理人或辯護人於法院調查證據時，
    知有刑事訴訟法第159條第1項不得為證據之情形，而未於言
    詞辯論終結前聲明異議者，視為有前項之同意，刑事訴訟法
    第159條第1項、第159條之1第2項、第159條之5分別定有明
    文。查就檢察官所提出之各項證據，被告對於證據能力部分
    表示無意見等語（見本院卷第34頁），就以下所引之各項證
    據，檢察官及被告復未於本案言詞辯論終結前聲明異議，則
    本院審酌該等證據核無違法取證或證明力顯然過低之情事，
    依各該陳述作成時之狀況並無不適當或顯不可信之情形，自
    均得為證據，合先敘明。
貳、實體部分：
一、上揭犯罪事實，業據被告坦承不諱，核與證人即告訴人指訴
    情節相符，復有道路交通事故現場圖、道路交通事故調查報
    告表（一）、（二）、酒精測定紀錄表、車籍資料各1份、
    現場照片19張附卷可佐（見花蓮縣警察局吉安分局吉警偵字
    第1100028461號刑案偵查卷第31至37、45、51至61頁），而
    告訴人受有上開傷害一節，則有佛教慈濟醫療財團法人花蓮
    慈濟醫院診斷證明書1紙在卷足憑（見同上刑案偵查卷第41
    頁）。再按「特種閃光號誌各燈號顯示之意義如下：一、閃
    光黃燈表示『警告』，車輛應減速接近，注意安全，小心通過
    。二、閃光紅燈表示『停車再開』，車輛應減速接近，先停止
    於交岔路口前，讓幹線道車優先通行後認為安全時，方得續
    行」、「汽車行駛至交岔路口，其行進、轉彎，應依下列規
    定：一、應遵守燈光號誌或交通指揮人員之指揮，遇有交通
    指揮人員指揮與燈光號誌並用時，以交通指揮人員之指揮為
    準」，道路交通標誌標線號誌設置規則第211條第1項、道路
    交通安全規則第102條第1項第1款分別著有規定，被告駕駛
    車輛自應注意上開規定，而當時天候陰、有暮光、柏油路面
    乾燥無缺陷、無障礙物而視距良好等情，業據前述交通事故
    調查報告（一）表載述綦詳，並無不能注意之情事，被告竟
    疏未注意，未減速接近，注意安全，小心通過，致撞上通過
    前開路口之告訴人，顯有過失。而本件經送交通部公路總局
    臺北區監理所花東區車輛行車事故鑑定會鑑定，其鑑定意見
    亦認：「林珂瑜騎乘腳踏自行車行經閃光紅燈號誌交岔路口
    時，支線道車未暫停讓幹線道車先行；與劉永隆酒精濃度過
    量違規駕駛自用小客貨車行經閃光黃燈號誌交岔路口，未減
    速接近，注意安全，小心通過，二者同為肇事原因」，此有
    該所111年9月1日北監花東鑑字第1110229842號函及函附鑑
    定意見書各1件附卷可稽（見本院卷第89至93頁），雖告訴
    人與有過失，但被告既有過失，本案車禍係因雙方過失所併
    合肇致，被告仍不得解免其責。又告訴人因本案車禍之發生
    而受有傷害，是被告之過失駕駛肇事行為，與告訴人受有傷
    害結果間，自具有相當因果關係。從而，足認被告自白與事
    實相符，本案事證明確，被告犯行堪以認定，應予依法論罪
    科刑。
二、論罪科刑部分：
（一）按刑法第185條之3第1項已規定，行為人酒後駕車吐氣所
      含酒精濃度達每公升0.25毫克或其他不能安全駕駛之情形
      ，須加以處罰，倘再認其「酒醉駕車」之行為符合道路交
      通管理處罰條例第86條第1項之規定，應依該條項之規定
      加重，就行為人「酒醉駕車」之單一行為顯有重複評價之
      嫌，再依「責任原則」、「刑法謙抑原則」，並類推適用
      「重複使用禁止原則」及「一行為不二罰原則」，「酒醉
      駕車」既已成立刑法第185條之3第1項之罪名處罰，即不
      得就過失傷害部分再適用道路交通管理處罰條例第86條第
      1項「酒醉駕車」之規定，加重其刑（臺灣高等法院暨所
      屬法院105年法律座談會刑事類提案第33號研討結果意旨
      參照）。本案被告於本案車禍前飲用酒類，竟仍駕駛自用
      小客貨車上路，因而致告訴人受有上開傷害，業經本院認
      定如前，其中被告所涉酒後駕車犯行部分，業依本院依修
      正前刑法第185條之3第1項第1款之規定論處罪刑，此有本
      院110年度花交簡字第143號刑事簡易判決書、臺灣高等法
      院被告前案紀錄表各1份在卷可考，為免重複評價，其所
      犯過失傷害罪部分，無庸另依道路交通管理處罰條例第86
      條第1項之規定加重其刑，附此敘明。
（二）核被告所為，係犯刑法第284條前段之過失傷害罪。被告
      於肇事後，在有偵查犯罪權限之公務員查知其為肇事者前
      ，已向到場處理之警員坦承其為肇事者，並接受審判，有
      花蓮縣警察局吉安分局道路交通事故肇事人自首情形紀錄
      表1件附卷可按（見同上刑案偵查卷第49頁），核屬自首
      ，爰依刑法第62條前段規定減輕其刑。
（三）爰以行為人之責任為基礎，審酌被告駕駛車輛疏未注意通
      過閃光黃燈號誌應減速慢行，不慎撞及行經該路口之告訴
      人，造成告訴人受有上開傷害，不僅受有相當之痛苦，且
      足以影響其日常生活及工作能力，所生損害已重，惟念及
      被告坦承犯行，被告前與告訴人達成和解，雖未依和解內
      容所約定之給付時間如期賠償，告訴人因而提出本案告訴
      ，惟被告於本院審理時已依和解內容所約定之金額全數賠
      償，此有郵政跨行匯款申請書影本足參（見本院卷第117
      頁），其犯後態度尚可，兼衡告訴人就本案車禍亦有肇事
      因素，暨被告自述為高中畢業之智識程度、從事板模工作
      、家庭經濟狀況尚可（見本院卷第156頁）等一切情狀，
      量處如主文所示之刑，並諭知易科罰金之折算標準，以示
      懲儆。
據上論斷，應依刑事訴訟法第299條第1項前段，判決如主文。
本案經檢察官張君如提起公訴，檢察官羅美秀、簡淑如到庭執行
職務。
中　　華　　民　　國　　111 　年　　12　　月　　6 　　日
                  刑事第二庭    法  官  黃柏憲
以上正本證明與原本無異。
如不服本判決應於收受送達後20日內向本院提出上訴書狀，並應
敘述具體理由。其未敘述上訴理由者，應於上訴期間屆滿後20日
內向本院補提理由書(均須按他造當事人之人數附繕本)「切勿逕
送上級法院」。告訴人或被害人如對於本判決不服者，應具備理
由請求檢察官上訴，其上訴期間之計算係以檢察官收受判決正本
之日期為準。
因疫情而遲誤不變期間，得向法院聲請回復原狀。
中　　華　　民　　國　　111 　年　　12　　月　　6 　　日

                                書記官  洪美雪
附錄本案論罪科刑法條全文：
中華民國刑法第284條
因過失傷害人者，處1年以下有期徒刑、拘役或10萬元以下罰金
；致重傷者，處3年以下有期徒刑、拘役或30萬元以下罰金。